【裁判字號】    89,訴,373
【裁判日期】    901026
【裁判案由】    偽造文書等
【裁判全文】
臺灣花蓮地方法院刑事判決                          八十九年度訴字第三七三號
    公  訴  人  臺灣花蓮地方法院檢察署檢察官
    被      告  戊○○
右列被告因偽造文書等案件，經檢察官提起公訴（八十六年度偵字第四六一三號），
本院判決如左：
    主  文
戊○○無罪。
    理  由
一、公訴意旨大意為：被告戊○○為花蓮市○○路二二八巷一弄二號一樓展峰工程行
    的負責人，明知丁○及乙○○在民國八十三年、八十四年間並沒有為展峰工程行
    工作，竟基於概括的犯意，連續偽造丁○及乙○○等人的薪資請領表，據以製作
    其業務上所載之各類所得扣繳暨免扣繳憑單，並向稅捐機關申報支出丁○的薪資
    新台幣（下同）十四萬零四元及一萬四千元，乙○○的薪資十五萬五千零四元及
    八萬二百七十六元，以逃漏稅捐，因而認為被告戊○○涉犯行使偽造私文書等罪
    嫌。
二、按犯罪事實應依證據認定之，無證據不得推定其犯罪事實。又不能證明被告犯罪
    者，應諭知無罪之判決，刑事訴訟法第一百五十四條、第三百零一條第一項分別
    定有明文。而認定被告有罪之事實，應憑證據，苟未能發現相當之證據，或證據
    不足以證明，自不能以推測或擬制之方法，以為裁判之基礎；苟積極證據不足以
    為不利於被告事實之認定，即應為有利於被告之認定，更不必有何有利之證據。
    最高法院三十年上字第八一六號、七十六年台上字第四九八六號分別著有判例可
    以參照。
三、本件公訴人認為被告犯罪，是以告發人甲○○的告發意旨，證人丁○及乙○○的
    證述，以及財政部財稅資料中心隨函檢附的展峰工程行八十三年、八十四年申報
    員工薪資資料清冊等，作為起訴的主要依據。訊據被告戊○○則堅決否認有偽造
    文書逃漏稅的犯行，辯稱：她經營的展峰工程行於八十三年至八十四年間是工信
    工程股份有限公司（下稱工信公司）的工程小包，所以報稅仍是用展峰工程行的
    名義，丁○確實於八十三年至八十四年三月間為她工作，而乙○○的部分他是依
    據工地工頭丙○○報給她的薪資表報出去的，她並沒有偽造文書等語。
四、經本院查證的結果，(1)被告戊○○為獨資的展峰工程行負責人，此有偵查卷內所
    附的營利事業登記證影本一份可參，而展峰工程行於八十三年間開始承包工信公
    司的新澳隧道興建工程，亦有工程合約書、勞工安全具結書及同意書各一份在卷
    可查；(2)又丁○於八十三年五月至八十四年三月間的確受僱於被告擔任工地煮飯
    工人的事實，亦有丁○本人簽領薪資的證明多張（含八十三年五月至八十四年二
    月的月薪簽領單及八十三年度年終獎金簽領單）在卷可佐（註：因丁○已於八十
    九年一月一日死亡，此有戶籍謄本一份在本院卷內可參，故本院無法傳喚其到庭
    訊問，然核對丁○於八十六年偵字第四六一三號卷第四十二頁的簽名，與上述簽
    領單上丁○的簽名字跡均相符），丁○於偵查中雖證述稱剛開始她不知道她的薪
    資是展峰或工信公司發的，但後來是工信發的等語，但是丁○也陳明她是經被告
    至工地煮飯，從八十三年間做到八十五年十月左右，三年皆有申報所得稅等語，
    此與被告陳稱八十三年五月至八十四年三月丁○工資由其支付，故所得由展峰工
    程行申報，八十四年四月後工程由工信公司接手，丁○薪資便由工信公司支付等
    情相符，顯見丁○稱剛開始不知薪資由誰給付，後來是工信公司給付等語，應是
    指八十四年四月至八十五年期間薪資由工信公司支付，被告申報丁○八十三年五
    月至八十四年三月的薪資部分，並無虛偽情事；(3)證人乙○○（即李乙○○）經
    本院屢次傳喚均未到庭，而其於偵查中雖證稱八十四年間她沒有在新澳隧道工作
    過，也沒有申報所得等語，但是證人即新澳隧道領班丙○○於本院結證時供稱他
    和他的班底合包下戊○○的工程來作，薪資表都是由他統一報給戊○○的，李乙○○確實有在工地工作等語，核與卷內所附的三份薪（工）資表上載明負責人為
    丙○○相符，可見戊○○對於丙○○手下有哪些工人工作，只能信賴丙○○所提
    出的資料，並照實給付薪資給丙○○轉發其他工人，再參酌該三份薪（工）資表
    製表人為李玫蘭即李乙○○之女（此可參閱本院傳喚乙○○的送達證書是由李玫
    蘭簽收，並註明女兒代）等情，顯見乙○○應該有在該工地工作，否則其女李玫
    蘭豈有可能在製作此虛偽的薪資表；(4)被告所申報丁○及乙○○的薪資，查與丁○及乙○○簽領的數額均相符，並無虛偽，有財政部財稅資料中心資五字第八六
    一二六二０零號函檢附的展峰工程行八十三年、八十四年申報員工薪資資料清冊
    附卷可按；(5)告發人甲○○告發被告可能有虛報薪資逃漏稅等情，並未舉出任何
    證據佐證，僅是其個人臆測之詞，尚不足以作為對被告不利的認定。
五、綜上所述，本院認為被告並沒有偽造丁○等人的薪資請領表，據以製作各類所得
    扣繳暨免扣繳憑單以逃漏稅捐的行為，此外，也沒有查到其他積極的證據能夠證
    明被告犯罪，依照前面所列舉法條以及判例意旨的說明，被告的犯罪行為既然不
    能證明，自然應該諭知無罪判決。
據上論斷，應依刑事訴訟法第三百零一條第一項，判決如主文。
本案經檢察官李子春到庭執行職務。
中     華     民     國      九十      年     十     月      二十六    日
                                臺灣花蓮地方法院刑事庭
                                    法  官  陳雅敏
右正本證明與原本無異。
如對本判決不服，應於送達後十日內，向本院提出上訴狀。（應抄附繕本）告訴人或
被害人如對於本判決不服者，應具備理由請求檢察官上訴，其上訴期間之計算係以檢
察官收受判決正本之日期為準。
                                    法院書記官


司法院資訊處製作；財團法人民間司法改革基金會備份。
